【裁判字號】    89,台上,3915
【裁判日期】    890706
【裁判案由】    偽造有價證券
【裁判全文】
最高法院刑事判決                              八十九年度台上字第三九一五號
    上  訴  人  甲○○
右上訴人因偽造有價證券案件，不服台灣高等法院台中分院中華民國八十七年五月十
九日第二審判決（八十七年度上訴字第六九五號，起訴案號：台灣台中地方法院檢察
署八十五年度偵字第二三一五六號、八十六年度偵字第一二五五七號），提起上訴，
本院判決如左：
    主  文
上訴駁回。
    理  由
按刑事訴訟法第三百七十七條規定：上訴於第三審法院，非以判決違背法令為理由，
不得為之。是提起第三審上訴，應以原判決違背法令為理由，係屬法定要件。如果上
訴理由狀並未依據卷內訴訟資料，具體指摘原判決不適用何種法則或如何適用不當，
或所指摘原判決違法情事，顯與法律規定得為第三審上訴理由之違法情形，不相適合
時，均應認其上訴為違背法律上之程式，予以駁回。本件原判決撤銷第一審關於上訴
人甲○○部分之不當判決，改判仍論處其共同意圖供行使之用，而偽造有價證券罪刑
（緩刑），已詳敘同案被告吳水樹（已判刑定讞）於民國八十三年六月二十八日下午
六時許，在台中市○○路○段一○一號十三樓之二，持吳三福名義坐落彰化縣彰化市
○○段三三五之一一號、三五二之九一號土地二筆之土地所有權狀，向上訴人稱：吳
三福名義之土地係其所有，信託登記在吳三福名下，欲以上開土地所有權狀向上訴人
借款新台幣（下同）二十五萬元。上訴人明知吳三福當時並不在場，又未授權吳水樹
簽發本票，為確保其債權以利將來追討債務，竟與吳水樹基於共同意圖供自己行使之
用之犯意聯絡，當場指使吳水樹在本票發票人欄上，偽填「吳三福代筆」，偽造吳三
福為共同發票人，發票日八十三年六月二十八日，票號 TH0000000號，面額二十五萬
元之本票一紙，交由上訴人收執。嗣因吳水樹未清償該項借款，上訴人不甘損失，向
台灣台中地方法院檢察署提出告訴，始查悉上情。係綜核同案被告吳水樹之部分自白
，證人吳三福之證詞，土地所有權狀、本票等卷證資料為其所憑之證據及認定之理由
。而以本件借款人為吳水樹，提供土地所有權狀名義人為吳三福，上訴人要求吳水樹
偽造吳三福為本票之共同發票人，以確保其債權，並無違背常理之處。上訴人所辯：
吳水樹帶吳三福之所有權狀及本票向伊質押借款時，該本票上已簽有吳三福姓名，並
非伊指使吳水樹偽造云云，核係卸責飾詞，無足採信，亦於理由內逐一指駁。復說明
上訴人所為係犯刑法第二百零一條第一項之偽造有價證券罪，其與吳水樹間有犯意之
聯絡及行為之分擔，皆為共同正犯。公訴人認上訴人係偽造有價證券之教唆犯，惟按
教唆犯係指僅有教唆之行為者而言，如係以自己共同犯罪之意思而指使他人實施犯罪
行為，並當場有所指揮者，即與基於共同之犯意而推由他人實施犯罪，初無異致，即
應論以共同正犯。本件上訴人為確保其債權，意圖供自己行使之用，於吳水樹借款時
，當場指使吳水樹偽造吳三福為共同發票人之本票，自應論以共同正犯等情綦詳。所
為論斷，俱有卷內證據資料足憑，從形式上觀察，原判決並無違背法令之情形存在。
查刑法上之偽造有價證券罪，以無權簽發之人冒用他人名義簽發有價證券，即足成立
，與該偽造之有價證券是否生票據法上之效力無關。上訴人與吳水樹共同偽造吳三福
為共同發票人之本票，既係冒用吳三福之名義簽發本票，已該當偽造有價證券罪之構
成要件。雖吳水樹在吳三福名字下填載「代筆」二字，非票據法上所規定之事項，是
否生票據法上之效力，究與上訴人是否成立偽造有價證券罪之要件無關。原判決論處
上訴人偽造有價證券罪，其適用法律並無違誤。又共同被告之供述有部分前後不符，
或相互間有所歧異時，究竟何者為可採，法院仍得本其自由心證予以斟酌，非謂一有
不符或矛盾，即應認其全部均為不可採信；若其基本事實之陳述，果與真實性無礙時
，則仍非不得予以採信。共同被告吳水樹對系爭本票上偽造「吳三福代筆」之意義，
先後供述：「那土地是我的，信託登記在吳三福名下」、「謝某並趁被告（即吳水樹
）貸款孔急，竟要求被告須在面額二十五萬元之本票發票人欄填寫吳三福姓名，被告
為表明無偽填之真意，乃書立代筆二字，用以表示吳三福署名非吳三福本人所親筆」
、「我是發票人，所有權狀是我的，我只有寫代筆」、「是甲○○叫我寫的，代表那
塊土地是我的」等語，雖稍有不符之處，但其供述上訴人指使其偽填吳三福之姓名之
基本事實，則初無二致。原判決因而認定上訴人有偽造吳三福為共同發票人之共同正
犯行為，即非無所本。至上訴人有無交付二十五萬元予吳水樹一節，上訴人與吳水樹
二人供詞不一，但該等事實與本件待證事項無關，原判決理由之說明縱與上訴人之供
詞不符，究於判決主旨無生影響，自不得據為提起第三審上訴之適法理由。上訴意旨
置原判決上開明確論斷於不顧，對原審取捨證據及證據證明力判斷之審判職權行使，
任憑己見，漫指原判決違法。然其所指摘者均為單純事實上之爭辯，要非適法之第三
審上訴理由。是上訴意旨所指摘原判決違法情事，顯與法律規定得為第三審上訴理由
之違法情形，不相適合。揆諸首開說明，其上訴為違背法律上之程式，應予駁回。
據上論結，應依刑事訴訟法第三百九十五條前段，判決如主文。
中      華      民      國    八十九    年      七      月      六      日
                              最高法院刑事第六庭
                                  審判長法官  紀  俊  乾
                                        法官  黃  正  興
                                        法官  陳  東  誥
                                        法官  張  春  福
                                        法官  韓  金  秀
      右正本證明與原本無異
                                              書  記  官
中      華      民      國    八十九    年      七      月      十      日


司法院資訊處製作；財團法人民間司法改革基金會備份。
